臺灣苗栗地方法院刑事判決　　　　　　　99年度易字第1439號
公　訴　人　臺灣苗栗地方法院檢察署檢察官
被　　　告　謝學增
上列被告因竊盜案件，經檢察官提起公訴（99年度偵字第6765號
），本院判決如下：
    主  文
謝學增犯竊盜罪，貳罪，均累犯，各處有期徒刑柒月，應執行有
期徒刑壹年。
    犯罪事實
一、
(一)、謝學增前於民國99年間，因竊盜案件，先後經本院以99年度
    苗簡字第389 號判決判處拘役20日，以99年度易字第464 號
    判決判處拘役40日，以99年度易字第633 號判決判處應執行
    有期徒刑6 月，以99年度苗簡字第1132號判決判處有期徒刑
    3 月，嗣於100 年間，又因竊盜案件，經本院以100 年度苗
    簡字第31號判決判處有期徒刑3 月。
(二)、謝學增另於99年間，因恐嚇案件，經臺灣台中地方法院以99
    年度豐簡字第277 號判決判處有期徒刑3 月確定，甫於99年
    11 月1日縮短刑期執行完畢，猶不知悔改，竟基於意圖為自
    己不法所有之犯意，於99年12月15日14時01分12秒許，進入
    位於苗栗縣苗栗市○○路456 號全家便利商店（下稱便利商
    店）內，徒手竊取蠶豆酥1 包、自然多莓飲料2 瓶、醬油瓜
    子4 包、黑人牙膏1 條、金莎巧克力1 條、沙琪瑪1 包、新
    貴派1 包、鐵蛋2 個、牙線盒1 個等物品，得手後，即未結
    帳，而於同日14時11分35秒許離開。詎謝學增食髓知味，又
    另行基於意圖為自己不法所有之犯意，於同日14時32分34秒
    許，再度進入上開便利商店，徒手竊取手電筒1 支、國際牌
    3 號電池3 個、抹布1 塊、開罐器1 個，得手後，亦未結帳
    ，而於14時35分47秒離開。惟其行竊時，該店店員林翠欣發
    覺有異，即先告知店長謝裕宗稱謝學增又前來，請謝裕宗趕
    回店裏確認，且趕緊走出店外將謝學增追回攔下，請謝學增
    進入店內，詢問是否有東西未結帳，謝學增才從外套口袋拿
    出上開竊得之手電筒等物，並謊稱沒帶錢，而自行走出店外
    ，再往巷子逃跑，店長謝裕宗隨即從後追趕，於苗栗市○○
    路442 巷9 號前將謝學增攔下，嗣由據報趕抵現場之警員逮
    捕。
二、案經謝裕宗訴由苗栗縣警察局苗栗分局報請臺灣苗栗地方法
    院檢察署檢察官偵查起訴。
    理  由
壹、證據能力
一、證人謝裕宗、林翠欣警詢筆錄之證據能力。
(一)、按刑事訴訟法第159 條第1 項規定：「被告以外之人於審判
    外之言詞或書面陳述，除法律有規定者外，不得作為證據」
    ；其立法本旨係以證人於審判外之言詞或書面陳述，屬於傳
    聞證據，此項證據，當事人無從直接對於原供述者加以詰問
    ，以擔保其真實性，法院亦無從直接接觸證人而審酌其證言
    之憑信性，違背直接審理及言詞審理之原則，除具有必要性
    及信用性情況之除外者外，原則上不認其有容許性，自不具
    證據能力；至所謂具有必要性及信用性情況者，例如刑事訴
    訟法第159 條之1 、之2 、之3 、之4、 之5 情形，仍例外
    認其有證據能力，然此係指法院未於審判期日傳喚相關證人
    到庭，案件僅能依靠該等證人於審判外之陳述以為判斷之情
    形，始需就該等審判外陳述證據嚴格依照刑事訴訟法第159
    條之1 至之5 所定要件一一檢視各該證人之供述，作為證據
    之資格。倘法院已經依據當事人聲請傳喚證人到庭接受檢辯
    雙方之交互詰問，則法院既已透過直接、言詞審理方式檢驗
    過該證人之前之證詞，當事人之反對詰問權亦已受到保障得
    以完全行使之情況下，該等審判外證據除有其他法定事由（
    例如：非基於國家公權力正當行使所取得或私人非法取得等
    ，而有害公共利益，即以一般證據排除法則為判斷），應認
    該審判外陳述已得透過審判程式之詰問檢驗，而取得作為證
    據之資格，亦即其審判外陳述與審判中陳述相符部分，顯然
    已經構成具備可信之特別情狀，當然有證據資格（實務上之
    作用常為引用該等陳述與審判中陳述相符，強化該證人陳述
    之可信度），其不符部分，作為檢視審判中所為陳述可信與
    否之彈劾證據，當無不許之理，甚者，其不符部分倘係於司
    法警察、檢察事務官調查中之陳述，作為認定被告犯罪與否
    或不構成犯罪與否之證據，亦僅需依照刑事訴訟法第159 條
    之2 規定，斟酌其審判外陳述作成外部環境、製作過程、內
    容、功能等情況認為之前陳述較為可信，即可取得證據之資
    格，而作為認定事實之證據資格（參照最高法院94年度台上
    字第2507號、95年度台上字第2515號判決意旨）。
(二)、查證人謝裕宗、林翠欣於警詢之陳述，雖均屬被告以外之人
    於審判外之陳述，但證人謝裕宗、林翠欣均於本院審理時傳
    喚到庭行交互詰問，給予當事人行使詰問權之機會，此有本
    院審判筆錄可稽，足以保障被告之詰問權，且其等於警詢之
    陳述亦為證明犯罪事實存否所必要。從而依上揭規定，前揭
    證人謝裕宗、林翠欣之警詢證言，應具有證據能力，並容許
    以之作為彈劾其等於法院審理時所為證述之憑信性。
二、職務報告之證據能力。
    按刑事審判為發現實質之真實，採直接審理及言詞審理主義
    ，證據資料必須能由法院以直接及言詞審理之方式加以調查
    ，證人不得以書面陳述，必須到庭以言詞陳述，始具證據能
    力，而得採為判斷之依據。司法警察官本於其職務作成之報
    告文書，或係基於他人之陳述而作成，或係基於其本身之見
    聞而撰具，均無從由法院依直接及言詞審理方式加以調查，
    應無證據能力，不能認為係刑事訴訟法第165 條第1 項所稱
    「其他文書可為證據者」之證據書類，縱令已將之向被告宣
    讀或告以要旨，依同法第155 條第2 項規定，亦不能遽採為
    有罪判決之論據（參考最高法院95年度台上字第3343號判決
    意旨）。查卷附之警員劉建佑於99年12月15日之職務報告（
    見偵查卷第17頁），屬被告以外之人於審判外之陳述，復經
    被告爭執此部分之證據能力（見本院卷第77頁背面），應認
    不具證據能力。
三、監視錄影器翻拍照片及現場照片之證據能力。
    係依機器之功能，攝錄實物形貌而形成之圖像，並非人類意
    思表達之言詞或書面陳述，不含供述要素，當不在刑事訴訟
    法第159 條第1 項規定「被告以外之人於審判外之言詞或書
    面陳述」之範圍內，性質上應屬於非供述證據，無傳聞法則
    之適用（最高法院97年度台上字第3854號判決意旨參照），
    且非實施刑事訴訟程序之公務員因違背法定程序而取得，與
    本案待證事實復具有自然之關連性，自有證據能力。
四、按傳聞法則之重要理論依據，在於傳聞證據未經當事人之反
    對詰問予以核實，乃予排斥，惟若當事人已放棄對原供述人
    之反對詰問權，於法院審判時表明同意該等傳聞證據可作為
    證據，基於證據資料愈豐富，愈有助於真實發現之理念，並
    貫徹刑事訴訟法修法加重當事人進行主義之精神，確認當事
    人對於證據能力有處分權之制度，傳聞證據經當事人同意做
    為證據，法院認為適當者，亦得為證據。另當事人於調查證
    據時，對於傳聞證據表示「沒有意見」，而未於言詞辯論終
    結前聲明異議，應視為已有將該等傳聞證據採為證據之同意
    ，此刑事訴訟法第159 條之5 定有明文。本案被告於本院審
    理程序中已表示對贓物認領保管單之證據能力無意見（見本
    院卷第77頁），迄本院言詞辯論終結前，被告亦未爭執該書
    證之證據能力，依刑事訴訟法第159 條之5 第2 項之規定，
    應視為被告已同意該證據可做為證據，本院斟酌本案卷內之
    證據並非非法取得，亦無證明力明顯過低之情形，且經本院
    於審判期日依法進行證據之調查、辯論，被告於訴訟上之程
    序權，已受保障，前揭證據，得採為證據。
貳、實體部分
一、訊據被告矢口否認有何竊盜犯行，先辯稱：只有進出上開便
    利商店1 次，不管自己有無拿取前開物品，僅要求調閱監視
    器錄影光碟及與證人對質云云；嗣又改口辯稱：沒有拿取東
    西，是忘記帶錢及結帳云云。經查：
(一)、關於被告如何於上揭時間，先後兩次在證人謝裕宗擔任店長
    而由證人林翠欣所看顧之全家便利商店竊取前開物品，且均
    未結帳即行離去等情，迭經證人謝裕宗（見偵查卷第23頁背
    面、24頁、本院卷第72- 76頁）、林翠欣（見偵查卷第26頁
    背面、27頁、本院卷第67- 69頁）於警詢中及本院審理時證
    述綦詳，並有贓物認領保管單、監視器錄影光碟翻拍照片及
    現場照片等件附卷足憑（見偵查卷第28-33 、35頁、本院卷
    第34- 48頁），故此部分之事實，堪予認定。
(二)、被告雖執前詞置辯，惟本院經當庭播放監視器錄影光碟勘驗
    結果：
 1、被告第一次進入超商：
    14時01分12秒，被告進入超商，並在超商內走動；14時
    01分24秒，被告進入廁所；14時03分42秒，被告走出廁所
    ，之後在超商內走動；14時06分21秒，被告手上有拿東西
    ；14時06分37秒，被告進入廁所；14時08分03秒，被告
    走出廁所，之後在超商內走動，看物品櫃上之物品；14時
    08分18秒，被告進入廁所；14時10分56秒，被告走出廁所
    ，之後在超商內走動；14時11分07秒，被告手上有拿東西
    ；14時11分17秒，被告拿取架上東西，14時11分18秒，
    放進褲袋內；14時11分35秒，被告未結帳走出超商。
 2、被告第二次進入超商：
    14時32分34秒，被告進入超商，並在超商內走動，看物品
    櫃上之物品；14時33分18秒，被告蹲下將物品放置外套口
    袋內；14時33分51秒，被告進入廁所；14時34分23秒，
    被告走出廁所，之後在超商內走動，看物品櫃上之物品；
    14時35分47秒，被告未結帳走出超商；14時35分53秒，店
    員追出去；14時36分20秒，被告與店員一同返回店內；
    14時36分26秒，被告將未結帳物品取出放至櫃檯等情，有本
    院100 年1 月19日準備程序筆錄在卷可考（見本院卷第53頁
    ）。
 3、稽之上開監視器錄影光碟內容，已明顯、清楚重現被告當時
    兩度進出前揭便利商店，且拿取物品並未結帳即行離開之情
    形，核與證人謝裕宗、林翠欣所證述之情節相符，足見被告
    辯稱只有進出1 次便利商店，並未拿取物品云云，與事實不
    符。
(三)、被告固又辯稱忘記帶錢、忘記結帳云云，惟依上開勘驗結果
    ，被告兩次在店內時間各約10分鐘、5 分鐘，其在店內四處
    走動，觀看物品櫃，挑選東西，且多次前往店內廁所，顯見
    其當時並無匆忙之情狀，衡情，一般人均知悉購買物品應前
    往櫃檯結帳，始得帶離現場，而被告於本院審理時亦自承：
    有到店裡買東西的經驗，且知道買東西要到櫃檯結帳等語（
    見本院卷第78頁），則被告拿取上開物品後自應知悉必須在
    櫃檯結帳後始得將所選購之物品帶走；再觀之卷附監視器光
    碟翻拍照片（見本院卷第42、47頁），被告在同一天內前往
    同一商店兩次，而兩次離開商店之際，店員均不在櫃檯，被
    告均係直接走出商店門口，可見被告並非忘記帶錢，始未結
    帳；況被告於本件案發前10天即同年月5 日，亦有在便利商
    店拿取東西未結帳即離去而被警查獲之行為，此情觀諸本院
    100 年度苗簡字第31號判決即明，益徵被告不可能係一時忘
    記帶錢或結帳而「不小心」將物品拿走，是被告此節所辯，
    亦屬事後卸責之詞，不足採信。
(四)、綜上所述，被告所辯，委無足採，本件事證明確，被告之犯
    行，洵堪認定。
二、論罪科刑
(一)、核被告2 次所為，均係犯刑法第320 條第1 項之竊盜罪。被
    告所犯上開2 罪間，相距已達20分鐘，且所竊取之物品不同
    第1 次均為食物，第2 次則為用品，顯係分別起意，應予分
    論併罰。又被告於99年間，因恐嚇案件，經臺灣台中地方法
    院判處有期徒刑3 月確定，甫於99年11月1 日縮短刑期執行
    完畢，有臺灣高等法院被告前案紀錄表1 份在卷可稽，其於
    5 年以內故意再犯本件有期徒刑以上之罪，均為累犯，均應
    依刑法第47條第1 項規定加重其刑。
(二)、爰審酌被告時值壯年，卻不思以正當途徑賺取財物，且有多
    次竊盜前科，並有犯案手法相同之案件，有上開前案紀錄表
    在卷可考，仍不知引為警惕，其犯罪之動機、目的、手段，
    及兩次竊取物品之價值雖屬不高，然於短時間內，一再觸犯
    竊盜案件，危害民眾及商家之財產安全情節非輕，難認其已
    悔悟，暨被告之生活狀況、智識程度，迄無工作，復無收入
    （見本院卷第12頁）及犯後態度等一切情狀，各量處如主文
    所示之刑及定其應執行之刑。
據上論斷，應依刑事訴訟法第299 條第1 項前段、第284 條之1
，刑法320 條第1 項、第51條第5 款，刑法施行法第1 條之1 第
1項 、第2 項前段，判決如主文。
本案經檢察官黃明正到庭執行職務。
中    華    民    國   100    年    3     月    3     日
                  刑事第一庭  法  官  林 卉 聆
以上正本證明與原本無異。
如不服本判決應於收受判決後10日內向本院提出上訴書狀，並應
應敘述具體理由。其未敘述上訴理由者，應於上訴期間屆滿後20
日內向本院補提理由書(均須按他造當事人之人數附繕本)「切勿
逕送上級法院」。
                              書記官  楊 慧 萍
中    華    民    國   100    年    3     月    3     日
附錄本件科刑法條全文：
中華民國刑法第320條
（普通竊盜罪、竊佔罪）
意圖為自己或第三人不法之所有，而竊取他人之動產者，為竊盜
罪，處5  年以下有期徒刑、拘役或 5 百元以下罰金。
意圖為自己或第三人不法之利益，而竊佔他人之不動產者，依前
項之規定處斷。
前二項之未遂犯罰之。